臺灣板橋地方法院刑事判決　　　　　　　　　　　　　九十一年度自字第二七○號
　　自　訴　人　聯邦交通興業有限公司
　　代　表　人　乙○○　住同右.
　　被　　　告　丙○○　男　四.
右列被告因侵占案件，經自訴人提起自訴，甲○判決如左：
    主  文
丙○○無罪。
    理  由
一、自訴意旨略以：被告丙○○於民國八十六年五月三日向自訴人「聯邦交通興業有
    限公司」（下簡稱「聯邦公司」）承租車號六Ｌ－四九一號營業小客車，每日租
    金新臺幣（下同）七百元，詎被告自八十九年八月間起，即未至自訴人公司繳交
    租金，並搬遷失去聯繫，其後經自訴人於九十年一月十二日寄發存證信函通知終
    止租約，請求返還承租車輛及結清積欠租金，但遲未獲回應，因認被告顯已侵占
    上開自訴人出租車輛，涉犯刑法第三百三十五條第一項之侵占罪嫌云云。
二、按自訴人聯邦公司認被告丙○○涉有侵占罪之犯行，無非以被告向自訴人公司承
    租營業小客車後，自八十九年八月間起未依約按期繳付租金，亦未還車，進而搬
    離住所，人車行蹤不明，是認被告涉有侵占罪嫌，並提出小型計程客車租賃合約
    書、存證信函等影本、欠租明細表為其論據。惟訊據被告堅決否認有上揭侵占犯
    行，辯稱：該車之後伊係以分期繳款期滿後取得該車所有權之租送方式向自訴人
    購買，嗣因經濟困難，未能按期繳款，其後於九十年三、四月間，因該車損壞，
    伊無錢修理，停放在路旁一個多月後遺失，而無法還車，伊並無侵占之意思等語
    。
三、按犯罪事實應依證據認定之，無證據不得推定其犯罪事實，刑事訴訟法第一百五
    十四條定有明文。而所謂證據，係指足以證明被告確有犯罪行為之積極證據而言
    ，該項證據須適於為被告犯罪之證明者，始得採為斷罪之資料；再告訴人之告訴
    ，係以使被告受刑事訴追為目的，是其陳述是否與事實相符，仍應調查其他證據
    以資審認（參照最高法院六十九年臺上字第四九一三號、五十二年臺上字第一三
    ○○號等判例要旨）。又按認定犯罪事實所憑之證據，必須達於一般人均可得確
    信其為真實之程度，而無合理之懷疑存在時，始得據為被告有罪之認定，倘若犯
    罪事實之證明尚未達此一程度，仍有合理之懷疑存在，則應為被告有利之推定，
    仍不能遽為被告有罪之判斷，此亦為刑事訴訟法第一百五十四條，犯罪事實應依
    證據認定之證據裁判原則，及因保障被告人權，無罪推定原則之所在（參見最高
    法院七十六年度臺上字第四九八六號判例、九十一年度臺上字第三九號刑事判決
    等意旨）。經查，被告丙○○自八十六年五月三日起向自訴人承租上開車輛，迄
    八十七年八月二十四日另行簽約租買前，大致均有按期繳付租金，僅積欠款項一
    千二百七十元，其後自八十七年八月二十四日起至八十八年三月二十四日止，改
    以租送方式分期付款購買該車，每期每月繳付一萬九千元，分七期繳清，即由被
    告取得該車所有權，惟迄八十九年七月六日止，被告共僅繳付三期五萬七千元款
    項，包括之前欠款，共尚欠七萬七千二百七十元未繳清，業據自訴人代表人乙○
    ○到庭陳述明確（見甲○九十一年七月二十三日訊問筆錄），並提出上開款項計
    算明細表為憑，可見被告於承租期間一年三個多月大致均按期繳付租金，其後改
    以租送方式承購該車時，亦已付五萬七千元價款，近約一半價款，僅尚餘七萬七
    千二百七十元未付，是僅憑被告上開積欠自訴人款項情節，尚難率認被告有侵占
    自訴人上開車輛之犯意。至自訴人代表人乙○○所陳：自訴人其後即自八十八年
    三月二十四日起，改以每月一萬九千元租金計算，計至九十一年七月二十四日共
    積欠租金七十四萬一千元，另該車因逾期檢驗經罰款三千六百元，並因此遭註銷
    牌照，如重新申領牌照須費時六個月，此車輛無法使用之損失，按每月一萬九千
    元計之，共十一萬四千元，應均由被告負擔，合計被告積欠自訴人共計九十三萬
    五千八百七十元云云一節，依其上開所述，既以租送分期付款方式將上開車輛賣
    予被告，其再以租送約定之分期款計算被告使用該車積欠之租金，是否適法妥當
    ，尚堪質疑，故自訴人此以被告積欠其九十三萬多元之鉅額租金等款項，憑以論
    據被告有侵占罪嫌，亦尚難遽以採信。再據被告於甲○審理時曾稱：其係於八十
    八年搬遷至五股現址居住，伊有通知自訴人地址、電話等語（見甲○九十一年七
    月二十三日訊問筆錄），核諸自訴人代表人乙○○於甲○審理陳稱：「他搬到五
    股之前有通知我他要搬家，他說等他搬好再告訴我詳細地點，但之後他並沒有告
    訴我五股詳細地點，因為他也有告訴我聯絡電話，但我每次打過去都是一位小姐
    接的，我請他留話但被告沒有回電。」等語（見甲○九十一年七月二十三日訊問
    筆錄），另觀諸自訴人提出之欠款計算明細表上載有被告「年搬家時繳款1500
    0」「88/9/14繳15000」「88/12/08繳3000」「88/12/24繳5000」「89/01/25 繳
    4000」「89/3/14繳5000」「89/7/06繳 10000」等內容，此有該明細表在卷可稽
    ，可見被告於八十八年間搬遷至五股現址居住後尚有向自訴人繳付多筆分期款，
    並無行蹤不明，避不見面之情。另查被告其後已於九十一年九月九日報案該車遺
    失，取得證明供予自訴人辦理註銷報廢該車，此有該車「車輛竊盜、車牌遺失資
    料查詢表」、車籍資料表等在卷可參，並據自訴人代表人乙○○陳述屬實在卷，
    衡諸被告當無甘冒刑責謊報遺失之情，因此堪認被告上開所辯該車遺失之情，亦
    應屬實。是綜上所述，足見自訴人指訴被告拒付租金及拒不返還承租之營業小客
    車，逃逸無蹤，而有侵占犯嫌之情，應與事實未合。從而，本件應屬民事債務糾
    紛問題，尚難認被告有何不法所有之侵占意圖，此外復查無其他積極證據足認被
    告有侵占之犯行，是本件不能證明被告犯罪，自應為無罪判決之諭知。據上論斷
    ，應依刑事訴訟法第三百四十三條、第三百零一條第一項，判決如主文。
中      華      民      國    九十一    年     十一     月    二十九    日
                                      臺灣板橋地方法院刑事第六庭
                                          法  官  彭  全  曄
右正本證明與原本無異
如不服本判決，應於判決送達後十日內，向甲○提出上訴狀。
                                          書記官  梁  宜  庭
中      華      民      國    九十一    年     十二     月      四      日
